臺灣臺北地方法院刑事判決　　　　　　　93年度訴緝字第29號
公　訴　人　臺灣臺北地方法院檢察署檢察官
被　　　告　丙○○
上列被告因偽造文書等案件，經檢察官提起公訴（90年度偵字第
25325號），本院判決如下：
    主  文
丙○○共同連續意圖為自己不法之所有，以詐術使人將本人之物
交付，處有期徒刑陸月，如易科罰金，以佰元折算壹日。
    事  實
一、丙○○有違反陸海空軍刑法、偽造文書及違反動產擔保交易
    法等前科（不構成累犯）。緣丙○○前因支票遭拒絕往來，
    且經營電子公司不善倒閉而信用不佳，無法以其本人名義向
    銀行申請信用卡獲准，遂與明知此情任職教師之好友甲○○
    （未經起訴）商量，擬先由甲○○出面向銀行申請信用卡，
    再於銀行核准發卡交予甲○○後，由甲○○將信用卡交付丙○○使用，信用卡消費款項則由丙○○支付。雙方達成上開
    協議後，即共同基於意圖為自己不法所有之概括犯意聯絡，
    先於民國89年1月間某日，由甲○○在不詳處所填寫臺北國
    際商業銀行（下稱臺北國際商銀）信用卡申請書，並檢具渠
    本人所有之國民身分證影本、臺北市立民生國民中學89年1
    月份薪資清單等資料後，向臺北國際商銀東湖分行申請信用
    卡使用，該銀行不知有偽，誤以甲○○本人欲申請信用卡使
    用消費並繳付款項，陷於錯誤而按甲○○之信用等級徵信並
    核發VISA信用卡正卡予甲○○，甲○○取得該卡後，即陪同
    丙○○至如附表編號1號所示之時、地簽帳消費購買物品，
    並將該信用卡交付丙○○，丙○○在該信用卡背面簽署「MK
    」之署押後，即將該信用卡交付特約商店內不知情之成年售
    貨員，該成年售貨員不知有偽，陷於錯誤，誤信其為甲○○
    本人，遂同意丙○○以該信用卡刷卡簽帳消費，並於丙○○
    在簽帳單上簽署署押完成簽帳手續後，交付丙○○所購買之
    財物；丙○○再持該臺北國際商銀信用卡於如附表編號2至
    30號所示之時間、地點連續簽帳消費購買商品，該等特約商
    店內不知情之成年售貨員亦均不知有偽，陷於錯誤，誤信其
    為甲○○本人，遂同意丙○○以該信用卡刷卡簽帳消費，並
    於丙○○在簽帳單上簽署署押完成簽帳手續後，交付丙○○
    所購買之財物，上開特約商店並據該等簽帳單向臺北國際商
    銀請領簽帳款項，臺北國際商銀因誤認該卡確為甲○○本人
    簽帳消費，遂依各該次消費金額交付款項給該等特約商店。
    丙○○、甲○○2人復承前意圖為自己不法所有及基於利用
    自動付款設備詐欺之概括犯意聯絡，於89年9月間某日，由
    甲○○在不詳處所親自或委由他人代為填寫聯邦銀行德安生
    活百貨信用卡申請書，並授權丙○○代為填寫荷蘭銀行信用
    卡申請書，填畢後，旋檢具甲○○之國民身分證影本、勞工
    保險卡影本、臺北市立民生國民中學薪資清單、郵政存簿儲
    金簿影本及戶籍謄本等資料後向聯邦商業銀行（下稱聯邦商
    銀）、荷蘭銀行申請信用卡使用，該2銀行均不知有偽，誤
    以甲○○本人欲申請信用卡使用消費並繳付款項，陷於錯誤
    而按甲○○之信用等級徵信並核發VISA信用卡正卡予甲○○
    ，甲○○取得該2張信用卡後，旋將該2張信用卡交予丙○○
    ，丙○○取得該2張信用卡後，即在該等信用卡背面簽署「
    MK」之署押，於如附表編號31至67號所示之時間，或至銀行
    自動櫃員機（ATM）即自動付款設備前，插入該信用卡，鍵
    入密碼及金額預借現金，使各該銀行所設自動付款設備辨識
    系統陷於錯誤，誤認其係有正當權源持卡人，連續以該不正
    方法由該等自動付款設備取得屬於各該付款銀行之現金；或
    前往特約商店連續簽帳消費購買商品，該等特約商店內不知
    情之成年售貨員均不知有偽，陷於錯誤，誤信其為甲○○本
    人，遂同意丙○○以各該信用卡刷卡簽帳消費，並於丙○○
    在簽帳單上簽署署押完成簽帳手續後，交付丙○○所購買之
    財物，上開特約商店再據該等簽帳單、預借現金之付款銀行
    再依被告預借現金之金額，分別向聯邦商銀、荷蘭銀行請領
    款項，聯邦商銀、荷蘭銀行因誤認該卡確為甲○○本人簽帳
    消費及預借現金，遂依各該金額交付款項給該等特約商店或
    預借現金之付款銀行。
二、案經甲○○訴由臺北市政府警察局松山分局報請臺灣臺北地
    方法院檢察署檢察官偵查起訴。
    理  由
一、訊據被告丙○○對於在如附表編號1至30號所示之時、地持
    證人即告訴人甲○○所申請之臺北國際商銀信用卡簽帳消費
    ，且於得告訴人同意、授權後，以告訴人名義向聯邦商銀、
    荷蘭銀行申請信用卡使用，繼而持之於如附表編號31至67號
    所示之時、地簽帳消費或預借現金等事實坦承不諱，然矢口
    否認有何犯行，辯稱：其於得告訴人授權、同意後方持前開
    臺北國際商銀信用卡簽帳消費；其係於得告訴人同意、授權
    後方以告訴人名義向聯邦商銀、荷蘭銀行申請信用卡，繼而
    簽帳使用，其申請信用卡之資料均係告訴人所交付云云。
二、經查：
    (一)上開事實，業據被告坦認在卷，核與證人乙○○證述情
        節大致相符，復有聯邦商銀信用卡中心90年11月23日90
        聯信卡字第0260號函（影本）暨檢附之信用卡申請書影
        本、申請信用卡之相關資料（含告訴人之國民身分證影
        本、勞工保險卡影本、臺北市立民生國民中學89年5月
        份薪資清單影本、郵政存簿儲金簿影本、戶籍謄本影本
        ）、財團法人金融聯合徵信中心信用卡資訊－以身分證
        號統編查詢表影本及歷史帳單影本、荷蘭銀行90年10月
        31日（風管）荷銀（信）字第9010008號函（影本）暨
        檢附之信用卡申請書影本及告訴人國民身分證影本、荷
        商荷蘭銀行荷法函字第366號函、聯邦商銀信用卡中心
        91年6月18日（91）聯信卡字第0143號函暨檢附之信用
        卡申請書影本、臺北國際商銀91年9月25日北商銀信用
        卡中心（91）字第01573號函暨檢附之信用卡申請書影
        本、告訴人國民身分證影本及信用卡繳款通知書影本、
        荷商荷蘭銀行91年12月12日91年度荷法函催字第383號
        函暨檢附之繳款通知書影本、荷蘭銀行92年7月22日（
        風管）荷銀（信）字第920715號函暨檢附之告訴人國民
        身分證影本及信用卡申請書影本、聯邦商銀信用卡中心
        92年7月23日（92）聯信卡字第0185號函暨檢附之信用
        卡消費明細、申請書影本、申請信用卡之相關資料（含
        告訴人之國民身分證影本、戶籍謄本影本、郵政存簿儲
        金簿影本、臺北市立民生國民中學89年5月份薪資清單
        影本、勞工保險卡影本）及財團法人金融聯合徵信中心
        信用卡資訊－以身分證號統編查詢表影本、臺北國際商
        銀92年7月24日（092）北商銀信用卡字第01818號函暨
        檢附之信用卡申請書影本、申請信用卡之相關資料（含
        告訴人之國民身分證影本、臺北市立民生國民中學89年
        1月份薪資清單影本）及信用卡繳款通知單影本、聯邦
        商銀信用卡中心93年12月31日（93）聯信卡字第0463號
        函暨檢附之信用卡申請書影本、告訴人國民身分證影本
        、戶籍謄本影本、郵政存簿儲金簿影本及臺北市立民生
        國民中學89年5月份薪資清單影本等在卷可查。
    (二)被告雖辯稱其係得告訴人之授權、同意後方持前開臺北
        國際商銀信用卡簽帳消費，且係於得告訴人之同意、授
        權後方以告訴人名義向聯邦商銀、荷蘭銀行申請信用卡
        ，繼而簽帳使用云云，然信用卡係屬塑膠貨幣，乃有體
        物，具有財產上之價值，銀行核發信用卡正卡時，係按
        申請人本人之年齡、職業、年收入、申請人有無不動產
        及存款等財力狀況暨信用等級加以徵信，進而決定是否
        核發信用卡予申請人使用，並決定該申請人所申請信用
        卡之信用額度及預借現金額度，是信用卡正卡之申請，
        應以本人申請及消費使用為信用卡主要約定條款內容，
        申請人於信用卡背面及於簽帳消費時在簽帳單上簽名，
        更表示申請人同意依據渠與發卡銀行合約條件，按簽帳
        單金額付款予發卡銀行之意思，本案被告及告訴人竟基
        於共同犯意之聯絡，以如事實欄所載之手法向臺北國際
        商銀、聯邦商銀及荷蘭銀行申請告訴人之信用卡正卡，
        並由被告於如附表所示之時、地簽帳消費或預借現金《
        被告係於得告訴人之授權、同意方以該等信用卡簽帳消
        費之理由詳如後述理由欄四 (四)所示》，則被告為各
        該消費或預借現金，縱令已獲告訴人之授權或同意方行
        為之，仍不失為屬向發卡銀行、特約商店及預借現金之
        付款銀行為詐欺取財之犯行，其所辯仍無礙於本案詐欺
        取財犯行之成立。綜上，本案事證明確，被告犯行堪以
        認定，應予依法論科。
三、按意圖為自己或第三人不法之所有，以不正方法由自動付款
    設備取得他人之物者，處3年以下有期徒刑、拘役或10,000
    元以下罰金，86年10月8日總統公布施行，同年月10日生效
    之刑法第339條之2第1項定有明文，故以上述方法詐得財物
    者，於該條條文增訂後自不得依刑法第339條第1項之普通詐
    欺罪論處（最高法院90年台上字第3704號判決參照）。則被
    告持前開信用卡至自動付款設備前，插入該信用卡，鍵入密
    碼及金額預借現金，使該自動付款設備辨識系統陷於錯誤，
    誤認其係有正當權源持卡人，連續以該不正方法由該等自動
    付款設備取得現金之行為，於刑法第339條之2第1項增訂前
    本應適用刑法第339條第1項之詐欺取財罪處斷，於該條條文
    增訂後則應依刑法第339條之2第1項之利用自動付款設備詐
    欺取財罪論處。核被告所為，係犯刑法第339條第1項之詐欺
    取財罪及同法第339條之2第1項之利用自動付款設備詐欺取
    財罪，公訴人認被告簽帳消費及預借現金之犯行均係涉犯刑
    法第339條第1項之詐欺取財罪，顯有誤會，又被告利用自動
    付款設備詐欺取財之犯行，雖未經本院於審理中依刑事訴訟
    法第95條第1款後段規定告知被告，惟查被告於本院審理過
    程中，已就此事實加以辯論而已實際上充分行使防禦權，且
    本院於審理過程中，復已就此項罪名之構成要件為實質之調
    查審理，況此項罪名，亦較諸起訴之詐欺取財罪名為輕，對
    於被告防禦權之行使既無所妨礙，縱形式上未踐行告知罪名
    之程序，亦無違背法令之可言（最高法院90年度台非字第17
    2號、同院90年度台非字第312號裁判意旨參照），附此敘明
    。被告與告訴人就前開犯行，有犯意聯絡及行為分擔，均為
    共同正犯。又先後多次詐欺取財及利用自動付款設備詐欺取
    財之犯行，均時間緊接，方法相同，各觸犯構成要件相同之
    罪名，顯各係基於概括之犯意反覆為之，應依刑法第56條連
    續犯之規定各論以一罪，並依法加重其刑。公訴人雖僅就被
    告於如附表編號1至43、45至67號所示時、地詐欺取財之犯
    行加以起訴，而未就被告於如附表編號44號所示之時、地簽
    帳消費之詐欺取財犯行提起公訴，然因此部分與起訴部分有
    連續犯之裁判上一罪關係，顯為起訴效力所及，本之審判不
    可分，本院仍應加以審理，附此敘明。被告所犯前開2罪間
    ，有方法、結果之牽連關係，應依刑法第55條之規定，從一
    重依詐欺取財罪處斷。爰審酌被告有如事實欄所載之前科素
    行、因無法申請信用卡使用而萌生本案之犯罪動機、目的、
    手段、本案詐欺之金額非鉅暨犯罪後之態度等一切情狀，量
    處如主文所示之刑，並諭知易科罰金之折算標準，以示懲儆
    。
四、(一)公訴意旨另以：
        (1)被告以房屋貸款為由向告訴人取得告訴人國民身分證
          影本，並基於行使偽造私文書之概括犯意，先於89年
          1月間在臺北市偽填告訴人信用卡申請書，以被告本
          人之地址為帳單寄送地，冒簽告訴人署押為正卡申請
          人，提出該偽造完成之信用卡申請書於臺北國際商銀
          。被告並自89年1月14日起，陸續持該信用卡至新東
          陽股份有限公司等處消費冒簽告訴人署押（詳細時間
          、消費商店及金額如附表）。再被告明知已無支付信
          用卡款能力，未告知告訴人上開銀行未繳清欠款之事
          實，再以告訴人之身分證影本、戶籍謄本、臺北市立
          民生國民中學薪資清單、臺北民生郵局存摺影本，於
          89年9月間提出偽造完成之信用卡申請書於聯邦商銀
          、荷蘭銀行。被告自89年9月21日起陸續消費（消費
          日期詳如附表），因認被告此部分另涉犯刑法第216
          條、第210條之行使偽造私文書罪嫌云云。
        (2)被告以其申請之上開荷蘭銀行信用卡分別於89年10月
          14日至中國信託商業銀行自動櫃員機轉帳新臺幣（
          下同）350元、於89年10月15日至華南商業銀行自動
          櫃員機轉帳210元，此部分亦涉犯詐欺取財罪嫌云云
          。
    (二)按犯罪事實應依證據認定之，無證據不得認定犯罪事實
        。又不能證明被告犯罪者，應諭知無罪之判決，刑事訴
        訟法第154條第2項、第301條第1項分別定有明文。次按
        事實之認定，應憑證據，如未能發現相當證據，或證據
        不足以證明，自不能以推測或擬制之方法，為裁判基礎
        （最高法院40年台上字第86號判例參照）。又認定不利
        於被告之事實，須依積極證據，苟積極證據不足為不利
        於被告事實之認定時，即應為有利被告之認定，更不必
        有何有利之證據，復有最高法院30年上字第816號判例
        可資參考。再認定犯罪事實，所憑之證據，雖不以直接
        證據為限，間接證據亦包括在內，然無論直接或間接證
        據，其為訴訟上之證明，須於通常一般之人均不致於有
        所懷疑，而得確信其為真實之程度者，始得據之為有罪
        之認定，倘其證明尚未達到此一程度，而有合理性懷疑
        之存在時，即無從為有罪之認定，此亦有最高法院76年
        台上字第4986號判例可資參照。又告訴人之告訴，係以
        使被告受刑事訴追為目的，是其指訴是否與事實相符，
        仍應調查其他證據以資審認，必被害人所述被害情形，
        無瑕疵可擊，且就其他方面調查，又與事實相符，始足
        據為有罪判決之基礎。且告訴人之指訴，係以使被告判
        罪處刑為目的，故多作不利於被告之陳述，自不得以其
        指訴為被告犯罪之唯一證據，亦有最高法院52年台上字
        第1300號判例意旨、81年度台上字第3539號、84年度台
        上字第5368號裁判意旨可資參照。末按刑法第339條第1
        項詐欺取財罪之成立，以意圖為自己或第三人不法所有
        ，以詐術使人將本人或第三人之物交付為要件。所謂以
        詐術使人交付，必須被詐欺人因其詐術而陷於錯誤，若
        其所用方法，不能認為詐術，亦不致使人陷於錯誤，即
        不構成該罪，最高法院46年台上字第260號亦著有判例
        可資參照。
    (三)本案公訴人認被告涉犯此部分行使偽造私文書、詐欺取
        財等犯行，無非以被告自白冒名申請消費、信用卡申請
        書、聯邦商銀歷史帳單、臺北國際商銀和荷蘭銀行信用
        卡繳款通知書等影本為主要依據。訊據被告對於持告訴
        人所有之前開臺北國際商銀、聯邦商銀及荷蘭銀行信用
        卡簽帳消費之事實坦承不諱，然堅決否認有何行使偽造
        私文書之犯行，辯稱：其係得告訴人之授權、同意後方
        以告訴人名義向聯邦商銀、荷蘭銀行申請信用卡，其使
        用前開臺北國際商銀、聯邦商銀及荷蘭銀行之信用卡均
        於得告訴人之授權、同意後方於該等信用卡背面簽署署
        押及使用該等信用卡簽帳消費等語。
    (四)１、公訴意旨所認被告以房屋貸款為由向告訴人取得告
            訴人國民身分證影本，並偽填告訴人信用卡申請書
            ，以被告本人之地址為帳單寄送地，冒簽告訴人署
            押為正卡申請人，提出該偽造完成之信用卡申請書
            於臺北國際商銀，且被告自89年1月14日起陸續至
            新東陽股份有限公司等處消費冒簽告訴人署押一節
            ，本院查：
            (1)證人即告訴人甲○○於本院審理中業已證稱渠確
              有申請臺北國際商銀信用卡，且信用卡申請書乃
              渠本人填寫，渠有領到信用卡（見本院93年12月
              8日審判筆錄）等情，復有臺北國際商銀信用卡
              申請書影本及臺北國際商銀91年9月25日北商銀
              信用卡中心（91）字第01573號函等在卷可按，
              經核尚屬一致，是公訴人所認被告於前開時、地
              偽填告訴人信用卡申請書，以被告本人之地址為
              帳單寄送地，冒簽告訴人署押為正卡申請人，提
              出該偽造完成之信用卡申請書於臺北國際商銀之
              行使偽造私文書犯行，顯乏依據。
            (2)再因告訴人於本院審理中證稱渠申請該臺北國際
              商銀信用卡後，至新東陽股份有限公司購物簽帳
              1次即行遺失，故致電臺北國際商銀申請停用，
              申請停用前渠僅刷卡1次，但被告又申請補發云
              云（見本院93年12月8日審判筆錄），公訴人遂
              執之為據而於論告書中認被告於89年4月間，以
              告訴人之名義申請恢復使用告訴人原申請停用之
              臺北國際商銀信用卡，使該銀行受騙誤以為係告
              訴人申請補發，遂於同年4月補發新卡，並郵寄
              至被告位於臺北市○○區○○路之住處（見臺灣
              臺北地方法院檢察署檢察官93年度蒞字第2039號
              論告書）云云。矧依財團法人金融聯合徵信中心
              信用卡資訊－以身分證號統編查詢表（見90年度
              偵字第25325號偵查卷宗第14頁、本院92年度訴
              字第810號刑事卷宗第46頁）及臺北國際商銀信
              用卡事業處93年12月22日北商銀信用卡事業處（
              93）字第02434號函（見本院93年度訴緝字第29
              號刑事卷宗第162、163頁）觀之，告訴人所申請
              之臺北國際商銀信用卡係於89年4月10日以卡片
              遺失為由掛失，並補發新卡使用，而該信用卡自
              開卡後迄告訴人掛失為止之該段期間業已簽帳多
              達19次，此觀卷附之臺北國際商銀91年9月25日
              北商銀信用卡中心（91）字第01573號函所檢附
              之信用卡繳款通知書影本、臺北國際商銀92年7
              月24日（092）北商銀信用卡字第01818號函所檢
              附之信用卡繳款通知單影本自明，而告訴人復未
              更改帳單地址，則告訴人於此情況下，焉有不知
              該信用卡有遭持用簽帳消費之情事，是本院認告
              訴人所陳此節，顯與常情相悖，以之與被告所辯
              係於得告訴人授權、同意後方持之簽帳消費相較
              ，顯以被告之辯解較為可採，告訴人之指訴與事
              實不符，不足採信。
            (3)綜上，足認該臺北國際商銀信用卡係告訴人自行
              填具信用卡申請書，並同意、授權被告得以該卡
              簽帳消費無誤，被告就此並無公訴人所指之行使
              偽造私文書犯行。
        ２、再公訴意旨所認被告以告訴人之國民身分證影本、
            戶籍謄本、臺北市立民生國民中學薪資清單、臺北
            民生郵局存摺影本，於上開時、地提出偽造完成之
            信用卡申請書於聯邦商銀、荷蘭銀行，被告並於卡
            片核發後持之於如附表所示之時、地預借現金及簽
            帳消費一節。本院查：
            (1)告訴人究因何故交付被告渠本人所有之個人證件
              等相關資料，及共交付被告幾次渠本人所有之個
              人證件等相關資料，於警詢中供稱：「去（89）
              年‧‧‧一位友人丙○○曾因為房屋借貸，向我
              徵詢做保證人，我不疑有他，就拿我的身分證影
              本及薪水條給他使用。」云云（見90年度偵字第
              25325號偵查卷宗第7頁反面）；於偵查中先供陳
              ：「被告告訴我他債信不好，要我申請支票給他
              用，並要我當他太太的貸款保證人，我交資料給
              他，他就用這些資料去辦信用卡。」、「（問：
              當保證人為何將存摺、在職證明、勞保資料、謄
              本、戶口名簿等均交給被告？）是被告向我要。
              」云云（見90年度偵字第25325號偵查卷宗第26
              頁反面、第27頁），嗣供稱：「這些（即被告於
              91年1月30日在臺灣臺北地方法院檢察署檢察官
              偵訊時所提出之影印資料）是房屋貸款保證用的
              。」云云（見90年度偵字第25325號偵查卷宗第
              30頁反面），再改稱：「那是他（被告）要辦小
              額信貸，要我貸給他，他說要我的資料，我就把
              資料交給他，他每次找我要，我就交給他。」（
              見90年度偵字第25325號偵查卷宗第30頁反面）
              云云，繼又供稱：「（問：薪資單、在職證明是
              你提供？）因為辦保險，把身分證影本、薪資證
              明、存款簿寄給鄒，印章是鄒自己蓋‧‧‧」云
              云（見90年度偵字第25325號偵查卷宗第51頁反
              面）云云，嗣又改陳：「薪資證明、在職證明我
              是拿給他（被告）辦貸款‧‧‧我只有拿1次給
              他。」（見90年度偵字第25325號偵查卷宗第102
              頁反面）云云；於本院審理中更證稱：「（問：
              你是否有將戶籍資料、身分證、薪資單交給被告
              ？）有。除了在職證明是正本以外，其他我都是
              交影印本給被告。是要為被告的太太乙○○作保
              用的。」、「（問：你交該等資料給被告的時間
              為何？）我交該等資料給被告去作保的時間，是
              在我與被告一起去申請臺北國際商銀信用卡的時
              間之前。」、「（問：你總共交了多少資料給被
              告去辦銀行貸款？）身分證影印本、郵局存摺影
              本、薪資單影本、在職證明正本。」、「（問：
              上開資料總共交給被告幾次？）就只有1次。」
              、「我應該只有交給被告1張在職證明書正本去
              辦理乙○○的貸款那次而已。」云云（見本院93
              年12月8日審判筆錄），告訴人先後多次供述均
              屬不一，且顯有矛盾，渠指訴是否屬實，實啟人
              疑竇，已難遽採。
            (2)再告訴人所稱聯邦商銀及荷蘭銀行之信用卡均係
              被告冒名申請，並無任何人找渠徵信，信用卡亦
              非渠領取，渠直至信用卡遭刷爆後因銀行通知方
              知悉遭盜刷，渠亦無申辦該等信用卡之意一節，
              查依荷商荷蘭銀行91年12月12日91年度荷法函催
              字第383號函暨檢附之繳款通知書影本（見90年
              度偵字第25325號偵查卷宗第113至121頁）觀之
              ，可知繳款通知書均係寄至告訴人任職之臺北市
              立民生國民中學，收件人之姓名復均為告訴人，
              則告訴人於此情況下焉有不知之理。徵諸荷商荷
              蘭銀行荷法函字第366號函亦稱「甲○○係於民
              國89年10月間向本行申請信用卡，本行均依一般
              徵信流程處理核發卡片，並無貴署（臺灣臺北地
              方法院檢察署）所稱未向申請人求證即率予核發
              之情事。」等語，亦足認該信用卡確非遭被告冒
              名申請無訛，是告訴人此節所指，當與事實不符
              。
            (3)又就被告於91年1月30日偵訊中所提出之告訴人
              戶口名簿、戶籍謄本、臺北市立民生國民中學生
              人字第89037號服務證明書（出具日期為90年3月
              14日）、臺北市立民生國民中學生人字第89024
              號服務證明書（出具日期為89年6月29日）、國
              民身分證、勞工保險卡、臺北市立民生國民中學
              89年5月份、89年9月份、90年3月份薪資清單、
              郵政存簿儲金簿（最後一筆款項之登錄日期為89
              年11月6日）等資料（以上均影本，附於90年度
              偵字第25325號偵查卷宗第32至42頁）以觀，告
              訴人坦認該等資料確為渠本人交付被告，均係為
              證人乙○○作保用而交付被告（見本院93年度訴
              緝字第29號刑事卷宗第132頁）等情，甚或稱90
              年3月14日之服務證明書亦係為乙○○作保之故
              而交予被告，係在作保之前交給被告等語（見本
              院93年度訴緝字第29號刑事卷宗第133頁），矧
              該等資料或為個人基本資料，或為個人財力之證
              明，均屬重要證件，若果如公訴意旨所稱告訴人
              係因房屋貸款之故而交付被告渠上開證件資料，
              則告訴人為證人乙○○擔任保證人之時間為88年
              8月31日（此有民事聲請支付命令狀影本、臺灣
              板橋地方法院90年度促字第37860號支付命令影
              本、臺灣板橋地方法院90年度訴字第2222號民事
              判決影本附於90年度偵字第25325號偵查卷宗第
              53至57頁可查），且告訴人為證人乙○○作保時
              ，業已提供臺北市立民生國民中學88年7月22日
              生人字第88045號服務證明書、臺北市立民生國
              民中學88年1月份及88年7月份薪資清單為證明文
              件，此復有國泰世華商業銀行傳真資料（見本院
              93年度訴緝字第29號刑事卷宗第143至145頁）、
              國泰世華商業銀行中和分行93年12月17日（93）
              國世中和字第232號函暨檢附之在職證明書（見
              本院93年度訴緝字第29號刑事卷宗第158、159頁
              ）等在卷可按，則告訴人又焉須因被告請求而一
              再交付被告前開證明文件，是本院就告訴人之指
              訴與被告之辯解對照觀之，顯以被告所辯為可採
              ，告訴人所指，顯與事實不符，不足採信，被告
              申請聯邦商銀、荷蘭銀行信用卡既已得告訴人之
              授權、同意，告訴人並授權、同意被告得持該等
              信用卡簽帳消費，被告顯無偽造信用卡申請書或
              冒名簽署署押簽帳消費之情事，自不待言。
        ３、再公訴人雖認被告自白冒名申請消費云云，查被告
            自始堅決否認有「冒名申請」消費之事實，此觀被
            告歷次於警詢、偵訊、本院行準備程序及審判筆錄
            自明，是公訴人就此顯有誤會。至聯邦商銀及荷蘭
            銀行之信用卡申請書、聯邦商銀歷史帳單、荷蘭銀
            行信用卡繳款通知書17紙等，或足以證明被告有於
            前開時、地以告訴人名義申請信用卡使用，甚或足
            以證明被告有以該等銀行信用卡簽帳消費之事實，
            惟被告既係於得告訴人授權或同意後方為此等行為
            ，所為顯無從該當於行使偽造私文書之犯行，此等
            證據顯無從為不利於被告之認定。
        ４、綜上各情，勾稽觀之，被告所辯其係得告訴人之授
            權、同意後方以告訴人名義向聯邦商銀、荷蘭銀行
            申請信用卡，其前開臺北國際商銀、聯邦商銀及荷
            蘭銀行之信用卡均於得告訴人之授權、同意後方於
            該等信用卡背面簽署姓名及使用該等信用卡簽帳消
            費等情，當與事實相符，堪以採信，其所為尚無從
            以刑法上之行使偽造私文書罪相繩，本院自難僅憑
            被告自白冒名申請消費、信用卡申請書、聯邦商銀
            歷史帳單、臺北國際商銀和荷蘭銀行信用卡繳款通
            知書影本等，遽論被告確有公訴人所指之犯行。此
            外，本院復查無其他積極證據足資證明被告有何公
            訴人起訴之行使偽造私文書犯行，不能證明被告犯
            罪，此部分本應諭知被告無罪之判決，惟因公訴人
            認此部分與前揭論罪科刑之詐欺取財罪部分有方法
            結果之牽連犯裁判上一罪關係，本院爰不另為無罪
            判決之諭知，附此敘明。
    (五)又公訴意旨所指被告以其申請之上開荷蘭銀行信用卡分
        別於89年10月14日至中國信託商業銀行自動櫃員機轉帳
        350元、於89年10月15日至華南商業銀行自動櫃員機轉
        帳210元亦涉犯詐欺取財一節，查依前開荷商荷蘭銀行
        91年12月12日91年度荷法函催字第383號函暨檢附之繳
        款通知書影本觀之，可知該2筆費用係屬預借現金之手
        續費，被告對預借現金之付款銀行並無為何施用詐術之
        行為，亦未自自動櫃員機處取得任何財物，是公訴意旨
        認被告此部分亦涉犯詐欺取財罪嫌云云，顯有誤會，此
        部分本應對被告為無罪判決之諭知，然因公訴意旨認此
        部分與前揭論罪科刑之詐欺取財罪等部分有連續犯之裁
        判上一罪關係，本院爰不另為無罪判決之諭知，亦附此
        敘明。
據上論斷，應依刑事訴訟法第299條第1項前段，刑法第28條、第
56條、第339條第1項、第339條之2第1項、第55條、第41條第1項
前段，罰金罰鍰提高標準條例第1條前段、第2條，判決如主文。
本案經檢察官呂俊儒到庭執行職務
中　　華　　民　　國　　94　　年　　4 　　月　　27　　日
　　　　　　　　　刑事第十庭  審判長法  官  丁蓓蓓
                                    法  官  劉煌基
                                    法　官　黃紹紘
以上正本證明與原本無異。
如不服本判決，應於判決送達後10日內向本院提出上訴狀（應抄
附繕本）。告訴人或被害人如對於本判決不服者，應具備理由請
求檢察官上訴，其上訴期間之計算係以檢察官收受判決正本之日
期為準。
    　　　　　　　　　　　　　　　　書記官　劉新怡
中　　華　　民　　國　　94　　年　　4 　　月　　27　　日
附錄本案論罪科刑所犯法條全文：
刑法第339條
意圖為自己或第三人不法之所有，以詐術使人將本人或第三人之
物交付者，處5年以下有期徒刑、拘役或科或併科1,000元以下罰
金。
以前項方法得財產上不法之利益或使第三人得之者，亦同。
前2項之未遂犯罰之。
刑法第339條之2
意圖為自己或第三人不法之所有，以不正方法由自動付款設備取
得他人之物者，處3年以下有期徒刑、拘役或10,000元以下罰金
。
以前項方法得財產上不法之利益或使第三人得之者，亦同。
 附表：
┌──┬────┬─────┬───────┬────┐
│編號│時間（消│地點（消費│消費金額（新臺│發卡銀行│
│    │費日期）│特約商店）│幣）          │        │
├──┼────┼─────┼───────┼────┤
│1   │89.01.14│新東陽股份│1,787         │臺北國際│
│    │        │有限公司  │              │商銀（依│
├──┼────┼─────┼───────┤繳款通知│
│2   │89.01.23│UNI AIRWAY│9,816         │書所載之│
│    │（起訴書│S CROP -TA│              │消費日期│
│    │誤載為89│IPAI      │              │順序排列│
│    │.01.24，│          │              │）      │
│    │應予更正│          │              │        │
│    │）      │          │              │        │
├──┼────┼─────┼───────┤        │
│3   │89.01.24│全日青超級│1,727         │        │
│    │（起訴書│市場（股）│              │        │
│    │誤載為89│公司      │              │        │
│    │.01.25，│          │              │        │
│    │應予更正│          │              │        │
│    │）      │          │              │        │
├──┼────┼─────┼───────┤        │
│4   │89.01.28│同上      │894           │        │
├──┼────┼─────┼───────┤        │
│5   │89.01.15│陽光語寢具│4,500         │        │
│    │        │行        │              │        │
├──┼────┼─────┼───────┤        │
│6   │89.01.15│新東陽股份│824           │        │
│    │        │有限公司  │              │        │
├──┼────┼─────┼───────┤        │
│7   │89.01.15│波城餐廳有│1,900         │        │
│    │        │限公司    │              │        │
├──┼────┼─────┼───────┤        │
│8   │89.01.15│育冠企業股│917           │        │
│    │        │份有限公司│              │        │
├──┼────┼─────┼───────┤        │
│9   │89.01.22│波城餐廳有│1,400         │        │
│    │        │限公司    │              │        │
├──┼────┼─────┼───────┤        │
│10  │89.01.19│CAPITAL HO│4,800         │        │
│    │        │TEL       │              │        │
├──┼────┼─────┼───────┤        │
│11  │89.01.31│同上      │480           │        │
├──┼────┼─────┼───────┤        │
│12  │89.02.03│元上股份有│390           │        │
│    │        │限公司    │              │        │
├──┼────┼─────┼───────┤        │
│13  │89.02.03│同上      │1,180         │        │
├──┼────┼─────┼───────┤        │
│14  │89.02.23│吸引力綜合│1,200         │        │
│    │        │百貨股份有│              │        │
│    │        │限公司    │              │        │
├──┼────┼─────┼───────┤        │
│15  │89.02.23│同上      │2,304         │        │
├──┼────┼─────┼───────┤        │
│16  │89.02.29│全日青超級│448           │        │
│    │        │市場（股）│              │        │
│    │        │公司      │              │        │
├──┼────┼─────┼───────┤        │
│17  │89.03.06│育冠企業股│683           │        │
│    │        │份有限公司│              │        │
├──┼────┼─────┼───────┤        │
│18  │89.03.09│UNI AIRWAY│-4,908        │        │
│    │        │S CROP -FI│              │        │
│    │        │NANCE     │              │        │
├──┼────┼─────┼───────┤        │
│19  │89.03.23│波城餐廳有│2,800         │        │
│    │        │限公司    │              │        │
├──┼────┼─────┼───────┤        │
│20  │89.08.18│披披島泰式│1,232         │        │
│    │        │小館      │              │        │
├──┼────┼─────┼───────┤        │
│21  │89.08.18│CAPITAL HO│1,140         │        │
│    │        │TEL       │              │        │
├──┼────┼─────┼───────┤        │
│22  │89.08.20│海之星餐廳│5,200         │        │
├──┼────┼─────┼───────┤        │
│23  │89.09.06│同上      │3,500         │        │
├──┼────┼─────┼───────┤        │
│24  │89.09.18│通雲餐廳  │1,800         │        │
├──┼────┼─────┼───────┤        │
│25  │89.10.03│首都飯店有│1,340         │        │
│    │        │限公司    │              │        │
├──┼────┼─────┼───────┤        │
│26  │89.11.02│北都汽車股│2,886         │        │
│    │        │份有限公司│              │        │
├──┼────┼─────┼───────┤        │
│27  │89.11.02│和信電訊股│490           │        │
│    │        │份有限公司│              │        │
├──┼────┼─────┼───────┤        │
│28  │89.11.02│同上      │6,200         │        │
├──┼────┼─────┼───────┤        │
│29  │89.11.23│金紅金贊酒│2,000         │        │
│    │        │店        │              │        │
├──┼────┼─────┼───────┤        │
│30  │90.04.14│遠傳電信股│1,525         │        │
│    │        │份有限公司│              │        │
│    │        │GJ華納店  │              │        │
├──┼────┼─────┼───────┼────┤
│31  │89.09.21│中國信託商│30,000        │聯邦商銀│
│    │        │業銀行（櫃│              │（依消費│
│    │        │員機預借現│              │日期順序│
│    │        │金）      │              │排列）  │
├──┼────┼─────┼───────┤        │
│32  │89.09.21│同上      │30,000        │        │
├──┼────┼─────┼───────┤        │
│33  │89.09.22│首都飯店有│2,140         │        │
│    │        │限公司    │              │        │
├──┼────┼─────┼───────┤        │
│34  │89.09.23│同上      │3,250         │        │
├──┼────┼─────┼───────┤        │
│35  │89.09.23│海之星餐廳│12,600        │        │
├──┼────┼─────┼───────┤        │
│36  │89.09.24│同上      │6,600         │        │
├──┼────┼─────┼───────┤        │
│37  │89.09.25│首都飯店有│5,650         │        │
│    │        │限公司    │              │        │
├──┼────┼─────┼───────┤        │
│38  │89.09.26│海之星餐廳│8,800         │        │
├──┼────┼─────┼───────┤        │
│39  │89.09.28│中國信託商│10,000        │        │
│    │        │業銀行內湖│              │        │
│    │        │分行（櫃員│              │        │
│    │        │機預借現金│              │        │
│    │        │）        │              │        │
├──┼────┼─────┼───────┤        │
│40  │89.09.29│金紅金贊酒│6,600         │        │
│    │        │店        │              │        │
├──┼────┼─────┼───────┤        │
│41  │89.09.29│首都飯店有│4,450         │        │
│    │        │限公司    │              │        │
├──┼────┼─────┼───────┤        │
│42  │89.09.30│金紅金贊酒│6,160         │        │
│    │        │店        │              │        │
├──┼────┼─────┼───────┤        │
│43  │89.10.01│大湖餐館成│640           │        │
│    │        │功店      │              │        │
├──┼────┼─────┼───────┤        │
│44  │89.10.09│中國信託商│2,000         │        │
│    │        │業銀行內湖│              │        │
│    │        │分行（櫃員│              │        │
│    │        │機預借現金│              │        │
│    │        │）        │              │        │
├──┼────┼─────┼───────┤        │
│45  │89.10.17│首都飯店有│1,320         │        │
│    │（起訴書│限公司    │              │        │
│    │誤載為89│          │              │        │
│    │.10.09，│          │              │        │
│    │應予更正│          │              │        │
│    │）      │          │              │        │
├──┼────┼─────┼───────┼────┤
│46  │89.10.05│萬客隆股份│2,937         │荷蘭銀行│
│    │        │有限公司內│              │（依消費│
│    │        │湖店      │              │日期順序│
├──┼────┼─────┼───────┤排列）  │
│47  │89.10.05│同上      │672           │        │
├──┼────┼─────┼───────┤        │
│48  │89.10.05│首都飯店有│7,400         │        │
│    │（起訴書│限公司    │              │        │
│    │誤載為89│          │              │        │
│    │.10.06，│          │              │        │
│    │應予更正│          │              │        │
│    │）      │          │              │        │
├──┼────┼─────┼───────┤        │
│49  │89.10.06│同上      │5,750         │        │
├──┼────┼─────┼───────┤        │
│50  │89.10.06│松青商業（│2,047         │        │
│    │        │股）公司大│              │        │
│    │        │湖分公司  │              │        │
├──┼────┼─────┼───────┤        │
│51  │89.10.07│金紅金贊酒│9,240         │        │
│    │（起訴書│店        │              │        │
│    │誤載為89│          │              │        │
│    │.10.11，│          │              │        │
│    │應予更正│          │              │        │
│    │）      │          │              │        │
├──┼────┼─────┼───────┤        │
│52  │89.10.09│首都飯店有│1,340         │        │
│    │（起訴書│限公司    │              │        │
│    │誤載為89│          │              │        │
│    │.10.11，│          │              │        │
│    │應予更正│          │              │        │
│    │）      │          │              │        │
├──┼────┼─────┼───────┤        │
│53  │89.10.09│新東京小吃│3,000         │        │
│    │（起訴書│店        │              │        │
│    │誤載為89│          │              │        │
│    │.10.11，│          │              │        │
│    │應予更正│          │              │        │
│    │）      │          │              │        │
├──┼────┼─────┼───────┤        │
│54  │89.10.10│名臨餐廳有│19,200        │        │
│    │        │限公司    │              │        │
├──┼────┼─────┼───────┤        │
│55  │89.10.12│松青商業（│649           │        │
│    │        │股）公司大│              │        │
│    │        │湖分公司  │              │        │
├──┼────┼─────┼───────┤        │
│56  │89.10.12│首都飯店有│2,020         │        │
│    │（起訴書│限公司    │              │        │
│    │誤載為89│          │              │        │
│    │.10.13，│          │              │        │
│    │應予更正│          │              │        │
│    │）      │          │              │        │
├──┼────┼─────┼───────┤        │
│57  │89.10.13│名臨餐廳有│9,600         │        │
│    │（起訴書│限公司    │              │        │
│    │誤載為89│          │              │        │
│    │.10.15，│          │              │        │
│    │應予更正│          │              │        │
│    │）      │          │              │        │
├──┼────┼─────┼───────┤        │
│58  │89.10.14│水都旅館股│1,531         │        │
│    │        │份有限公司│              │        │
├──┼────┼─────┼───────┤        │
│59  │89.10.14│中國信託商│10,000        │        │
│    │        │業銀行（櫃│              │        │
│    │        │員機預借現│              │        │
│    │        │金）      │              │        │
├──┼────┼─────┼───────┤        │
│60  │89.10.15│華南商業銀│6,000         │        │
│    │        │行（櫃員機│              │        │
│    │        │預借現金）│              │        │
├──┼────┼─────┼───────┤        │
│61  │89.10.15│名臨餐廳有│4,320         │        │
│    │        │限公司    │              │        │
├──┼────┼─────┼───────┤        │
│62  │89.10.16│金紅金贊酒│12,000        │        │
│    │        │店        │              │        │
├──┼────┼─────┼───────┤        │
│63  │89.10.17│萬客隆股份│1,747         │        │
│    │        │有限公司內│              │        │
│    │        │湖店      │              │        │
├──┼────┼─────┼───────┤        │
│64  │90.01.16│同上      │3,235         │        │
├──┼────┼─────┼───────┤        │
│65  │90.01.16│家福股份有│4,690         │        │
│    │        │限公司    │              │        │
├──┼────┼─────┼───────┤        │
│66  │90.01.16│萬客隆股份│5,748         │        │
│    │        │有限公司內│              │        │
│    │        │湖店      │              │        │
├──┼────┼─────┼───────┤        │
│67  │90.01.19│同上      │1,500 （起訴書│        │
│    │        │          │誤載為15,173，│        │
│    │        │          │應予更正）    │        │
└──┴────┴─────┴───────┴────┘
